【裁判字號】    89,上訴,2029
【裁判日期】    891226
【裁判案由】    誣告
【裁判全文】
臺灣高等法院臺中分院刑事判決                  八十九年度上訴字第二二九號
      上  訴  人
      即  被  告  甲○○
右上訴人因誣告案件，不服臺灣彰化地方法院八十九年度訴字第六○三號中華民國八
十九年九月七日第一審判決（起訴案號：臺灣彰化地方法院檢察署八十八年度偵字第
九三二三號），提起上訴，本院判決如左：
      主    文
原判決關於甲○○誣告部份撤銷。
甲○○意圖他人受刑事處分，向該管公務員誣告，累犯，處有期徒刑伍月。
      事    實
一、甲○○前於民國（下同）八十六年間，因違反麻醉藥品管理條例及竊盜案件，經
    本院判處應執行有期徒刑一年三月確定，於八十七年二月十六日執行完畢，竟不
    知悔改，復於八十八年一月二十二日二十時四十分許，駕駛車牌號碼Ｕ五─八０
    七號營業小客車，至其女友宋佩毓位於彰化縣和美鎮○○路二三八號宿舍一樓泡
    茶聊天，後宋佩毓在一樓洗澡時，適屋主乙○○返回宿舍，甲○○恐遭誤會，即
    至與上址二三八號相通之二三六號二樓迴避，但仍為乙○○發現，誤以為甲○○
    來意不明，即與其同行之員工戊○○一同追捕甲○○，甲○○見狀，亦出手反抗
    ，而與乙○○、戊○○扭打，並趁機逃離現場，惟其心有未甘，竟意圖使乙○○
    、戊○○受刑事處分，明知其所駕前開營業小客車並未遭搶，且乙○○與戊○○
    係乘坐黑色之ＢＭＷ自用小客車，竟以一一○報案專線，向彰化縣警察局和美分
    局勤務指揮中心謊報其車牌號碼Ｕ五─八○七號營業小客車，在彰化縣和美鎮○○路與東發路口，遭二名駕駛黑色ＢＭＷ年青人毆打後搶走，且歹徒已往東發路
    方向行駛云云。嗣經警到場查明，始知上情。
二、案經彰化縣警察局和美分局報告台灣彰化地方法院檢察署檢察官偵查起訴。
      理    由
一、訊據被告甲○○固不否認明知其營業小客車並未被乙○○二人搶去，然其確有向
    和美分局勤務指揮中心謊報其營業小客車，於上開時、地，遭二位駕駛ＢＭＷ之
    年青人搶走，且其所指之人即乙○○、戊○○二人（見原審法院八十九年九月四
    日筆錄）等事實，惟其矢口否認有何誣告犯行，辯稱：伊係因被乙○○二人毆打
    ，心生害怕，且伊正被通緝中，不方便出面，始謊報遭搶，目的係要警察來處理
    云云。惟查：被告上開誣告乙○○、戊○○之犯行，業據乙○○、戊○○指述歷
    歷，核與證人即獲報到現場處理之員警丁○○到庭結證被告報案之情形，大致相
    符，丁○○證稱「被告報案說他的車子被一輛ＢＭＷ的汽車的兩個年輕人毆打後
    搶走，我們在路口發現這輛車子，就把他們攔截，通知他們二人到派出所調查，
    另外我們有人到現場看到被告的車子，找吊車將車吊回派出所，調查結果是他們
    二人沒有搶計程車，因為計程車留在現場，被告不在現場，後來我們製作乙○○
    、戊○○的筆錄，我們有查明是用吊車吊回派出所」等語（見本院卷第三十一頁
    ）；被告雖否認有意誣告乙○○二人，然其既明知其車並未遭乙○○二人搶去，
    卻仍具體向勤務中心指稱其車在上述時、地，遭二名駕駛黑色ＢＭＷ之年青人搶
    走，致員警獲報後，即刻循線前去調查，果在被告指示之路段查獲乙○○二人駕
    駛之ＢＭＷ自用小客車及被告之營業小客車停在現場，而查出乙○○二人，其誣
    指乙○○二人之事實已至為明確，並已引發犯罪偵查機關之誤認，而對乙○○二
    人進行調查，則其行為在客觀上已使乙○○二人陷於受刑事處分之危險；再其並
    不否認當時其報案謊稱行搶之人，確係指乙○○二人，顯見其主觀上確有具體指
    明乙○○二人之認知，雖其辯稱係為請員警到場處理，並無誣告犯意云云，然其
    既知乙○○二人並未搶奪其車，竟仍向員警謊報，則縱其意係在請員警到場處理
    ，亦僅屬動機之問題，自不得因此而排除其主觀犯意之成立。至其另辯稱其車之
    鑰匙遭乙○○二人取去等情，已為戊○○所否認，且證人即警員丁○○證稱該車
    是用吊車吊回派出所，已如前述，則被告此之所述，已屬無稽，並不足採。此外
    ，復有和美分局勤務中心受理各類案件紀錄表一紙附卷可參，是被告犯行已堪認
    定，應依法予以論科。
二、核被告甲○○所為，係犯刑法第一百六十九條第一項之誣告罪。其於前述時間，
    受有期徒刑之宣告之執行完畢，於五年以內再犯本件有期徒刑以上之罪，為累犯
    ，應依法加重其刑；又被告於偵審中自白其虛偽陳述，供明並未遭搶而謊報等情
    （見八十八年第一五六六號偵卷第二十六頁、原審卷第二十四頁反面、本院卷第
    三十頁），應依刑法第一百七十二條之規定減輕其刑。原審認上訴人罪證明確，
    予以論罪科刑，固非無見，惟查原審漏未審酌被告於裁判確定前自白犯罪，應依
    法減輕其刑，尚有未洽。被告上訴意旨否認犯罪，雖無可取，惟原判決既有可議
    ，即無可維持，自應由本院加以撤銷改判，爰審酌被告犯罪之動機、目的、方法
    、手段、智識程度，其前有多項犯罪記錄，品行不佳，復因前故，謊報遭搶，致
    誤導犯罪偵查機關司法權之行使，所生危害不輕等一切情狀，量處如主文第二項
    所示之刑，以示懲儆。
據上論結，應依刑事訴訟法第三百六十九條第一項前段、第三百六十四條、第二百九
十九條第一項前段，刑法第一百六十九條第一項、第一百七十二條、第四十七條，判
決如主文。
本案經檢察官丙○○到庭執行職務。
中      華      民      國    八十九     年      十二     月    二十六  日
                                  臺灣高等法院臺中分院刑事第一庭
                                        審判長法  官  陳  紀  綱
                                              法  官  陳  登  源
                                              法  官  蕭  錦  鍾
右正本證明與原本無異。
如不服本判決應於收受送達後十日內向本院提出上訴書狀，其未述上訴之理由者並
得於提起上訴後十日內向本院補提理由書（均須按他造當事人之人數附繕本）。
                                              書記官  蘇  昭  文
中      華      民      國    八十九     年      十二     月    二十七  日
刑法第一百六十九條第一項：
意圖他人受刑事而或懲戒處分，向該管公務員誣告者，處七年以下有期徒刑。
                                                                        Ｉ


司法院資訊處製作；財團法人民間司法改革基金會備份。
